臺灣屏東地方法院刑事判決　　　　　　　 96年度訴字第326號
公　訴　人　臺灣屏東地方法院檢察署檢察官
被　　　告　甲○○
　　　　　　　　　　　（
上列被告因違反毒品危害防制條例案件，經檢察官提起公訴（96
年度毒偵字第127 號），被告於準備程序中就被訴事實為有罪之
陳述，本院合議庭裁定改依簡式審判程序審理，判決如下：
    主  文
甲○○施用第一級毒品，累犯，處有期徒刑壹年。扣案之注射針
筒貳支，均沒收。
　　事　實
一、甲○○前於民國87年間因施用毒品案件，經本院以87年度毒
    聲字第1049號裁定送觀察、勒戒後，認無繼續施用毒品傾向
    ，於87年12月14日釋放出所，由臺灣屏東地方法院檢察署檢
    察官以87年度偵字第7986號為不起訴處分確定；復於93年間
    因施用毒品案件，經本院以93年度毒聲字第741 號裁定送觀
    察、勒戒後，認有繼續施用毒品傾向，再經本院以94年度毒
    聲字第25號裁定送戒治處所施以強制戒治，嗣強制戒治逾6
    個月，戒治成效良好，無繼續強制戒治之必要，於94年9 月
    12日釋放出所，由臺灣屏東地方法院檢察署檢察官以94年度
    偵字第2468號為不起訴處分確定。其另於93年間因竊盜案件
    ，經本院以93年度易字第419 號判決判處有期徒刑1 年確定
    ，於95年7 月11日縮刑期滿執行完畢。詎其猶不知悔改，仍
    未戒除毒癮，於觀察、勒戒及強制戒治執行完畢釋放後，5
    年內復分別基於施用第一級毒品海洛因之犯意，自96年1 月
    7 日起至96年3 月5 日時止，將海洛因加礦泉水稀釋後以注
    射針筒注射之方式，以每2 至3 天施用1 次之頻率，在其位
    於屏東縣枋寮鄉○○村○○路259 巷29號住處及屏東縣枋寮
    鄉海邊等處，反覆施用海洛因多次。嗣於96年1 月13日15時
    35 分 許，為警在屏東縣枋寮鄉○○路46號前查獲，並扣得
    其所有預備供施用第一級毒品海洛因所用之注射針筒1 支；
    復於96年3 月5 日21時50分許，為警在屏東縣枋寮鄉○○路
    德興宮前查獲，並扣得其所有預備供施用第一級毒品海洛因
    所用之注射針筒1 支，始知上情。
二、案經屏東縣警察局枋寮分局報請臺灣屏東地方法院檢察署檢
    察官偵查起訴。
    理　由
一、本件被告甲○○所犯係死刑、無期徒刑、最輕本刑為3 年以
    上有期徒刑以外之罪，其於本院準備程序中就被訴事實為有
    罪之陳述，經法官告知被告簡式審判程序之旨，並聽取公訴
    人、被告之意見後，由本院合議庭依刑事訴訟法第273 條之
    1 第1 項規定，裁定由受命法官獨任進行簡式審判程序，先
    予敘明。
二、上開事實，業據被告坦承不諱，且被告為警查獲時採尿送驗
    結果均呈嗎啡（即海洛因水解後之反應）之陽性反應，有正
    修科技大學超微量研究科技中心96年2 月8 日檢驗報告、臺
    灣檢驗科技股份有限公司96年3 月22日KＺ000000000000號濫
    用藥物尿液檢驗報告各1 紙在卷可證。又扣案之注射針筒2
    支，經本院於96年4 月10日進行勘驗，並依臺灣尖端先進生
    技醫藥股份有限公司之檢驗試劑檢驗結果，未含任何毒品反
    應之事實，有勘驗筆錄及初步檢驗報告單2 紙、照片2 幀在
    卷可考。上述鑑驗結果，均係檢驗機關本於專業知識及以精
    密儀器或科學檢驗方法所得之結論，自可憑信，足見被告自
    白與事實相符，堪以採信。被告前於87年間因施用毒品案件
    ，經本院以87年度毒聲字第1049號裁定送觀察、勒戒後，認
    無繼續施用毒品傾向，於87年12月14日釋放出所，由臺灣屏
    東地方法院檢察署檢察官以87年度偵字第7986號為不起訴處
    分確定；復於93年間因施用毒品案件，經本院以93年度毒聲
    字第741 號裁定送觀察、勒戒後，認有繼續施用毒品傾向，
    再經本院以94年度毒聲字第25號裁定送戒治處所施以強制戒
    治，嗣強制戒治逾6 個月，戒治成效良好，無繼續強制戒治
    之必要，於94年9 月12日釋放出所，由臺灣屏東地方法院檢
    察署檢察官以94年度偵字第2468號為不起訴處分確定，此有
    臺灣屏東地方法院檢察署刑案資料查註紀錄表、全國施用毒
    品案件紀錄表及臺灣高等法院被告全國前案紀錄表各1 份在
    卷可參。從而，本件事證明確，被告犯行洵堪認定。
三、查海洛因屬毒品危害防制條例第2 條第2 項第1 款所稱之第
    一級毒品，不得持有、施用，被告竟持以施用，核其所為，
    係犯同條例第10條第1 項之施用第一級毒品罪。其施用前持
    有海洛因之低度行為，應為施用之高度行為所吸收，不另論
    罪。被告雖有多次施用第一級毒品海洛因之犯行，惟按刑事
    法若干犯罪行為態樣，本質上原具有反覆、延續實行之特徵
    ，立法時予以特別歸類，定為犯罪構成要件之行為要素，則
    行為人基於概括之犯意，在密切接近之一定時、地持續實行
    之複次行為，倘依社會通念，客觀上認為符合一個反覆、延
    續性之行為觀念者，於刑法評價上，即應僅成立一罪，學理
    上所稱「集合犯」之職業性、營業性或收集性等具有重複特
    質之犯罪均屬之（最高法院95年度台上字第1079號判決參照
    ）。又依毒品危害防制條例第2 條第1 項所規定之「毒品」
    的定義，可知毒品，因有高度之成癮性及濫用性，即一方面
    因「耐藥性」的影響，導致行為人必須逐漸增加施用劑量，
    方能達成主觀之相同效果；他方面則因「生理依賴性」及「
    心理依賴性」的影響，導致行為人對毒品產生強烈渴求，終
    至不能根絕。職此，立法實務固以戒斷行為人之毒癮（包括
    身癮及心癮）為其首要；惟倘行為人曾經刑事處遇方式助其
    戒斷毒癮，猶再犯施用毒品，足見原所據以實施之治療程序
    ，顯然不能收其實效，是乃明定應依法追訴處罰。據此可知
    ，施用毒品之行為本身，顯然具有反覆性及延續性之特徵；
    準此，「施用」即屬此類犯罪之常態，倘認「施用」，為數
    罪評價，恐與刑罰之過度評價禁止原則相悖。基此，於刑法
    評價上，「施用」毒品應僅成立「集合犯」之實質一罪。公
    訴事實僅論及被告96年1 月13日8 時許及96年3 月5 日11時
    至12時許，各施用第一級毒品海洛因1 次之犯行，惟被告其
    餘施用第一級毒品海洛因之行為，與已起訴之犯罪事實，具
    有集合犯之實質上一罪關係，已如前述，為起訴效力所及，
    本院自應併予審理。又被告於93年間因竊盜案件，經本院以
    93年度易字第419 號判決判處有期徒刑1 年確定，於95年7
    月11日縮刑期滿執行完畢，此有臺灣屏東地方法院檢察署刑
    案資料查註紀錄表及臺灣高等法院被告全國前案紀錄表各1
    份在卷可按，其受徒刑之執行完畢，5 年以內故意再犯有期
    徒刑以上之本罪，為累犯，依法應加重其刑。爰審酌被告素
    行非佳，經觀察、勒戒及強制戒治後，仍未能戒除毒癮，顯
    見其無戒毒悔改之意，惟念其施用毒品乃自戕行為，及其施
    用毒品之期間、次數、犯罪後坦認犯行，態度尚稱良好等一
    切情狀，量處如主文所示之刑。扣案之注射針筒2 支，係被
    告所有預備供其施用海洛因所用之物，併依刑法第38條第1
    項第2 款規定宣告沒收。
據上論斷，應依刑事訴訟法第273 條之1 第1 項、第299 條第 1
項前段，毒品危害防制條例第10條第1 項，刑法第11條前段、第
47條第1項、第38條第1項第2款，判決如主文。
本案經檢察官鍾仁松到庭執行職務。
中　　華　　民　　國　　96　　年　　4 　　月　　18　　日
                  刑事第二庭  法  官   蘇碧珠
上正本證明與原本無異。
如不服本判決應於收受本判決送達後10日內向本院提出上訴書狀
，其未敘述上訴理由者，並得於提起上訴後10日內向本院補提理
由書狀（均須按他造當事人之人數附繕本）「切勿逕送上級法院
」
中　　華　　民　　國　　96　　年　　4 　　月　　18　　日
                              書記官   賀燕花
附錄本案論罪科刑法條全文
毒品危害防制條例第10條第1項：
施用第一級毒品者，處6月以上5年以下有期徒刑。
